臺灣士林地方法院刑事裁定
111年度單禁沒字第185號
聲  請  人  臺灣士林地方檢察署檢察官
被      告  凃愛妮


上列聲請人因被告違反毒品危害防制條例案件（110年度毒偵緝
字第423號），聲請單獨宣告沒收（111年度聲沒字第157號），
本院裁定如下：
    主  文
扣案如附表所示之物均沒收銷燬之。
    理  由
一、聲請意旨略以：被告前因施用毒品案件，經本院以110年度
    毒聲字第453號裁定送勒戒處所觀察、勒戒後，認無繼續施
    用毒品之傾向，於民國110年12月30日釋放出所，並由臺灣
    士林地方檢察署檢察官以110年度毒偵緝字第423號為不起訴
    處分確定。惟本案扣案之安非他命4包（驗餘淨重1.1878公
    克）及吸食器1個，經鑑驗結果均檢出第二級毒品甲基安非
    他命成分等情，有交通部民用航空局航空醫務中心109年7月
    6日毒品鑑定書在卷可稽，確屬毒品危害防制條例第2條第2
    項第2款之違禁物無誤，爰依刑法第38條第1項、第40條第2
    項、毒品危害防制條例第18條第1項前段之規定聲請宣告沒
    收等語。
二、按違禁物不問屬於犯罪行為人與否，沒收之；又違禁物或專
    科沒收之物得單獨宣告沒收，刑法第38條第1項、第40條第2
    項分別定有明文。再查獲之第一、二級毒品及專供製造或施
    用第一、二級毒品之器具，不問屬於犯罪行為人與否，均沒
    收銷燬之，毒品危害防制條例第18條第1項前段亦有明定，
    此相對於刑法之沒收規定而言，係刑法之特別規定，基於特
    別法優於普通法之原則，自應優先適用。而毒品危害防制條
    例第18條第1項之規定，得諭知沒收並銷燬者，以查獲之毒
    品及專供製造或施用毒品之器具為限，並不及於毒品之包裝
    袋、吸食器及分裝匙等工具，然若毒品本身已經微量附著器
    具內，無從析離，該器具自應隨同毒品一併沒收銷燬（最高
    法院94年度台上字第6213號判決意旨參照）。
三、經查：
　㈠被告基於施用第二級毒品甲基安非他命之犯意，於109年6月2
    5日16時30分許，在宜蘭縣○○鄉○○村○○路00○0號住處內，以
    將甲基安非他命置於吸食器內燒烤加熱吸食煙霧之方式，施
    用甲基安非他命1次。嗣於109年6月26日21時35分許，在臺
    北市大同區市○○道0段000號臺北轉運站因形跡可疑遭警攔查
    ，為警得其同意搜索，當場扣得如附表所示物品，且所採被
    告尿液送驗，檢驗結果呈甲基安非他命陽性反應，足堪認定
    被告施用第二級毒品甲基安非他命之犯行。然被告因施用第
    二級毒品甲基安非他命，經本院以110年度毒聲字第453號裁
    定觀察、勒戒後，認無繼續施用毒品之傾向，於110年12月3
    0日釋放出所，並經臺灣士林地方檢察署檢察官110年度毒偵
    緝字第423號案為不起訴處分確定等事實，有本院110年度毒
    聲字第453號裁定、臺灣士林地方檢察署檢察官110年度毒偵
    緝字第423號不起訴處分書、臺灣高等法院被告前案紀錄表
    各1份在卷可參。
　㈡扣案如附表編號1所示物品，經送交通部民用航空局航空醫務
    中心，以氣相層析質譜儀（GC/MS）分析法檢驗結果，檢出
    含第二級毒品甲基安非他命成分，此有扣押物品清單、證物
    袋照片、交通部民用航空局航空醫務中心109年7月6日航藥
    鑑字第0000000號毒品鑑定書各1份（臺灣士林地方檢察署10
    9年度毒偵字第1204號卷第103-105頁）在卷可稽，足證扣案
    物品確為毒品危害防制條例第2條第2項第2款規定之第二級
    毒品甲基安非他命無訛。又盛裝上開甲基安非他命之包裝袋
    ，因殘留甲基安非他命而無法完全析離，應整體視為查獲之
    毒品甲基安非他命。另扣案如附表編號2所示吸食器1組，為
    供被告施用本件甲基安非他命犯行所用之物，業經被告於警
    詢、偵查中坦承不諱（臺灣士林地方檢察署109年度毒偵字
    第1204號第19-20、81-83頁），且其上亦留有甲基安非他命
    殘渣，有交通部民用航空局航空醫務中心109年7月6日航藥
    鑑字第0000000號毒品鑑定書在卷可稽（臺灣士林地方檢察
    署109年度毒偵字第1204號卷第105頁），是以扣案如附表編
    號2所示之吸食器1組與附著其上之甲基安非他命殘渣既難以
    析離，應整體視為毒品而屬違禁物。揆諸前揭規定，自皆應
    依毒品危害防制條例第18條第1項前段之規定宣告沒收銷燬
    之。本件聲請，應予准許。至鑑驗過程中因取樣消耗之毒品
    ，既已滅失，自無庸宣告沒收銷燬，併予敘明。
四、依刑事訴訟法第455條之36第2項，毒品危害防制條例第18條
    第1項前段，刑法第40條第2項，裁定如主文。
中　　華　　民　　國　　111 　年　　5 　　月　　6　　日
                  刑事第四庭　法  官  楊秀枝
以上正本證明與原本無異。
如不服本裁定應於送達後5日內向本院提出抗告狀。
                              書記官  吳尚文
中　　華　　民　　國　　111 　年　　5 　　月　　6　　日
附表
編號 應沒收銷燬之物 1 白色結晶4袋。實稱毛重2.0320公克(含4袋4標籤)、淨重1.1880公克、取樣0.0002公克、餘重1.1878公克，檢出第二級毒品甲基安非他命。（保管字號：臺灣士林地方檢察署109年度毒保字第569號，臺灣士林地方檢察署109年度毒偵字第1204號卷第103頁。） 2 含甲基安非他命殘渣之吸食器1組，檢出第二級毒品甲基安非他命。（保管字號：臺灣士林地方檢察署109年度保管字第001643號，臺灣士林地方檢察署109年度毒偵字第1204號卷第106頁。）